【裁判字號】    98,消債清,80
【裁判日期】    980506
【裁判案由】    聲請清算程序
【裁判全文】
臺灣高雄地方法院民事裁定            98年度消債清字第80號
聲  請  人  甲○○
代  理  人  唐國盛律師
上列當事人因消費者債務清理事件聲請清算，本院裁定如下：
    主  文
聲請人甲○○自民國九十八年五月六日下午四時起開始清算程序
。
命司法事務官進行本件清算程序。
    理  由
一、聲請意旨略以：聲請人因消費借貸、信用卡或現金卡契約，
    對金融機構負有債務總計新台幣（下同）2,079,063 元，無
    擔保或無優先權之債務總額未逾1,200 萬元，因有不能清償
    債務情事，前已提出債權人清冊，依中華民國銀行公會會員
    辦理消費金融案件無擔保債務協商機制，以書面向最大債權
    金融機構聯邦商業銀行股份有限公司（下稱聯邦銀行）請求
    共同協商債務清償方案，雖經協商成立，聲請人應月付20,2
    83元，惟協商當時聲請人因子女尚幼小，而無法外出工作，
    協商成立後雖積極找工作，但一直不順利，僅還款3 期，自
    民國95年8 月起即毀諾，聲請人實有不可歸責於己之事由，
    而無法繼續履行，且未經法院裁定開始更生或許可和解或宣
    告破產，爰依法聲請清算等語。
二、按債務人不能清償債務或有不能清償之虞者，得依消費者債
    務清理條例所定更生或清算程序，清理其債務。次按債務人
    於法院裁定開始更生程序或許可和解或宣告破產前，得向法
    院聲請清算。再按於消費者債務清理條例施行前，債務人依
    金融主管機關協調成立之中華民國銀行公會會員，辦理消費
    金融案件無擔保債務協商機制與金融機構成立之協商，準用
    同條例第151 條第5 項之規定，即債務人與金融機構協商成
    立者，不得聲請更生或清算，但因不可歸責於己之事由，致
    履行顯有重大困難者，不在此限。又按法院開始清算程序之
    裁定，應載明其年、月、日、時，並即時發生效力。末按法
    院裁定開始更生或清算程序後，得命司法事務官進行更生或
    清算程序，必要時得選任律師、會計師或其他適當之自然人
    或法人一人為監督人或管理人，消費者債務清理條例第3 條
    、第16條第1 項、第80條第1 項、第83條、第151 條第5 項
    、第6 項分別定有明文。
三、經查：
  (一)聲請人為本件清算聲請前，已於95年間依中華民國銀行公會
    會員辦理消費金融案件無擔保債務協商機制與匯豐銀行成立
    協商，自95年5 月起，分150 期，利率6.88% ，每月以20,2
    83元依各債權銀行債權金額比例清償各項債務，至全部清償
    為止；嗣聲請人依協商清償協議，按月給付3 期後，自95年
    8 月起悔諾等情，有協議書、無擔保債務還款計劃及貸款攤
    還表在卷可稽（本院卷第20至23頁）。
  (二)按債務人對於金融機構因消費借貸、自用住宅借款、信用卡
    或現金卡契約而負債務，在聲請更生或清算前，應提出債權
    人清冊，以書面向最大債權金融機構請求協商債務清償方案
    ，並表明共同協商之意旨。債務人與金融機構協商成立者，
    不得聲請更生或清算。但因不可歸責於己之事由，致履行顯
    有重大困難者，不在此限，消費者債務清理條例第151 條第
    1 、5 項定有明文。聲請人雖曾於消費者債務清理條例施行
    前，與各債權銀行就無擔保債務成立協商，約定每月償還20
    ,283 元 、利率6.88% 、分150 期至全部債務清償為止。惟
    聲請人於95年、96年均查無申報所得資料，目前從事網路拍
    賣工作，每月收入約2 萬元，已據聲請人切結明確，並有網
    路拍賣資料在卷可查（本院卷第15頁、第76至86頁）。足見
    ，聲請人無法依協還款計畫繼續償還，係因客觀上無收入所
    致。聲請人主張其因不可歸責於己之事由，致履行協議顯有
    重大困難，堪予採信。
  (三)聲請人為一般消費者，並未從事營業。目前負債總額為2,07
    9,063 元，均為無擔保或無優先權之債務，目前每月收入約
    2 萬元，名下無財產，有聲請人財產及收入狀況說明書、債
    權人清冊、切結書、財政部高雄市國稅局95年、96年度綜合
    所得稅各類所得資料清單、財政部高雄市國稅局財產歸屬資
    料清單為證。聲請人不能清償債務之事實，應可認定。
四、綜上所述，債務人僅係一般消費者，並未從事營業。雖曾依
    無擔保債務協商機制與無擔保債權銀行達成協議，但因不可
    歸責於己之事由，致履行上開協議顯有重大困難，且已達不
    能清償債務或有不能清償之虞之程度。且未經法院裁定開始
    更生程序或許可和解或宣告破產，又查無消費者債務清理條
    例第8 條所定應駁回清算聲請之事由存在，則債務人聲請清
    算，應屬有據，自應准許。並命司法事務官進行本件清算程
    序。
五、依消費者債務清理條例第16條第1 項、第83條第1 項，裁定
    如主文。
中    華    民    國    98    年    5     月    6     日
                  民事第三庭    法  官  陳宛榆
上為正本係照原本作成。
本裁定已於98年5 月6 日下午4 公告。
本裁定不得抗告。
中    華    民    國    98    年    5     月    6     日
                                書記官  曹德英


司法院資訊處製作；財團法人民間司法改革基金會備份。
